【裁判字號】    95,訴,1762
【裁判日期】    951106
【裁判案由】    毒品危害防制條例
【裁判全文】
臺灣桃園地方法院刑事判決               95年度訴字第1762號
公  訴  人  臺灣桃園地方法院檢察署檢察官
被      告  乙○○
上列被告因違反毒品危害防制條例案件，經檢察官提起公訴（九
十五年度毒偵字第三六一八號），被告於本院準備程序進行中，
就被訴事實為有罪之陳述，經本院告知簡式審判程序意旨，並聽
取公訴人及被告之意見後，本院合議庭裁定由受命法官獨任依簡
式審判程序審理，並判決如下：
    主  文
乙○○施用第一級毒品，處有期徒刑陸月，如易科罰金，以參佰
元折算壹日。扣案之第一級毒品海洛因壹包（驗餘淨重零點零伍
公克），沒收銷燬之。
    事  實
一、乙○○前於民國九十年間因施用毒品案件，經本院以九十年
    度毒聲字第二六六一號裁定送觀察、勒戒後，認有繼續施用
    毒品之傾向，經本院以九十二年度毒聲字第二四七號裁定
    令入戒治處所施以強制戒治一年，嗣戒治成效經評定為合格
    ，無繼續戒治之必要，經本院以九十二年度毒聲字第三七六
    八號裁定停止戒治交付保護管束，迄九十三年八月七日保護
    管束期滿未經撤銷，視為強制戒治執行完畢，由臺灣桃園地
    方法院檢察署檢察官於九十三年十月二十一日，以九十三年
    度戒毒偵字第二四三號為不起訴處分確定。猶不知悛悔，於
    前開強制戒治執行完畢後五年內，其明知海洛因係業經公告
    列為毒品危害防制條例第二條第二項第一款之第一級毒品，
    不得非法持有、施用，詎仍未戒除施用毒品習性，復基於施
    用第一級毒品海洛因之犯意，於九十五年六月二十七日下午
    九時三十分許為警採尿回溯二十六小時內之某時許，在其位
    於桃園縣八德市○○路○段四二五巷四十一號住處內，施用
    第一級毒品海洛因一次。嗣於同日下午七時許，在桃園縣八
    德市○○○街十三號前，為警查獲，並扣得第一級毒品海洛
    因一包（驗餘淨重零點零五公克），始查悉上情。
二、案經桃園縣警察局大溪分局報告臺灣桃園地方法院檢察署檢
    察官偵查起訴。
    理  由
壹、程序事項：
    被告乙○○所犯係死刑、無期徒刑或最輕本刑為三年以上有
    期徒刑以外之罪，亦非屬高等法院管轄第一審之案件，其於
    準備程序中就被訴事實為有罪之陳述，經本院告知簡式審判
    程序之旨，並聽取公訴人及被告之意見後，經本院合議庭認
    為適宜，乃依刑事訴訟法第二百七十三條之一第一項規定，
    裁定由受命法官獨任進行簡式審判程序，先予敘明。
貳、實體事項：
一、上揭犯罪事實，業據被告於本院審理中供承不諱，且被告於
    前揭查獲時地為警依法對其採集之尿液經送請臺灣檢驗科技
    股份有限公司以酵素免疫分析法（EIA） 初步檢驗及氣相層
    析質譜儀分析法（GC/MS） 確認檢驗結果，確呈鴉片類（嗎
    啡）陽性反應，此有該公司出具之九十五年七月十四日濫用
    藥物尿液檢驗報告一紙在卷可參（參見偵卷第三七頁正面）
    。且於前揭查獲時地所扣案之疑似第一級毒品海洛因白色粉
    末一包（驗餘淨重零點零五公克），經檢察官送請法務部調
    查局鑑驗結果，確係含有第一級毒品海洛因成分無訛，有法
    務部調查局九十五年七月二十五日調科壹字第080011486 號
    鑑定通知書一紙在卷可憑（參見偵卷第三九頁正面）。足見
    被告之自白核與事實相符，應可採為論罪科刑之依據。又被
    告前因施用毒品，經本院以九十年度毒聲字第二六六一號裁
    定送觀察、勒戒後，認有繼續施用毒品之傾向，經本院以九
    十二年度毒聲字第二四七號裁定令入戒治處所施以強制戒
    治一年，嗣戒治成效經評定為合格，無繼續戒治之必要，經
    本院以九十二年度毒聲字第三七六八號裁定停止戒治交付保
    護管束，迄九十三年八月七日保護管束期滿未經撤銷，視為
    強制戒治執行完畢，由臺灣桃園地方法院檢察署檢察官於九
    十三年十月二十一日，以九十三年度戒毒偵字第二四三號為
    不起訴處分確定一節，有臺灣高等法院被告前案紀錄表及臺
    灣桃園地方法院檢察署刑案資料查註紀錄表各一份在卷可參
    ，被告既曾於前開強制戒治執行完畢後五年內，再犯毒品危
    害防制條例第十條之施用第一級毒品海洛因罪，自應對其追
    訴處罰。從而，本件事證已臻明確，被告犯行洵堪認定，應
    予依法論科。
二、查被告行為後，刑法條文業經修正公布並於九十五年七月一
    日施行。修正後刑法第二條第一項之規定，係規範行為後法
    律變更所生新舊法律比較適用之準據法，於修正後刑法施行
    後，應適用修正後刑法第二條第一項規定之從舊從輕之原則
    為比較；修正後刑法第二條第二項，則為同條第一項之特別
    規定，於修正後刑法施行後，關於非拘束人身自由之保安處
    分，應依修正後刑法第二條第二項之規定，適用裁判時之法
    律。而修正後刑法第二條第一項係採從舊從輕原則，適用最
    有利於行為人之法律。既曰法律，自較刑之範圍為廣；除法
    律有特別規定者（如修正後刑法第二條第二項非拘束人身自
    由之保安處分適用裁判時法，修正後刑法施行法第九條之三
    規定之情形），應依其規定；或事關執行之緩刑之宣告，或
    犯罪在刑法修正施行前，自首在刑法施行後之自首部分，或
    程序之規定（程序從新，如刑法第四十條沒收宣告之程序規
    定），應適用裁判時之修正後刑法之規定外；依修正後刑法
    第二條第一項比較時，應就罪刑有關之共犯、未遂犯、連續
    犯、牽連犯、結合犯，以及累犯加重、自首減輕暨其他法定
    加減原因（如身分加減）與加減比例等一切情形，綜其全部
    之結果而為比較後，整個之適用，不能割裂而分別適用有利
    益之條文。關於易科罰金之折算標準、易服勞役之折算標準
    及期限、罰金與死刑是否併予執行、多數有期徒刑定應執行
    之刑時之最高刑期之限制等之修正，事涉行為人易刑折算標
    準金額之多寡與期限之長短及定執行刑時能否就罰金刑併予
    執行或有期徒刑定應執行之刑時最高度之限制，亦均屬依修
    正後刑法第二條第一項所應比較適用法律之範圍。拘束人身
    自由之保安處分，並非屬修正後刑法第二條第二項規定應適
    用裁判時法之範圍，除有特別規定者外，亦屬應依修正後刑
    法第二條第一項比較適用之法律；從刑附屬於主刑，除法律
    有特別規定者外，依主刑所適用之法律（以上參考最高法院
    九十五年五月二十三日刑事庭第八次會議決議及最高法院二
    十四年上字第四六三四號、二十四年上字第五二九二號、二
    十七年上字第二六一五號判例意旨）。是與本案相關之法律
    變更有如下述：
  (一)刑法第四十一條第一項前段關於易科罰金折算標準部分：修
    正前刑法第四十一條第一項前段規定：「犯最重本刑為五年
    以下有期徒刑以下之刑之罪，而受六個月以下有期徒刑或拘
    役之宣告，因身體、教育、職業、家庭之關係或其他正當事
    由，執行顯有困難者，得以一元以上三元以下折算一日，易
    科罰金。」；又被告行為時之易科罰金折算標準，修正前罰
    金罰鍰提高標準條例第二條前段（現已刪除）規定，就其原
    定數額提高為一百倍折算一日，因此被告行為時之易科罰金
    折算標準，應以銀元三百元折算一日，經折算為新臺幣後，
    應以新臺幣九百元折算一日。惟修正後刑法第四十一條第一
    項前段則規定：「犯最重本刑為五年以下有期徒刑以下之刑
    之罪，而受六個月以下有期徒刑或拘役之宣告者，得以新臺
    幣一千元、二千元、三千元折算一日，易科罰金。」，比較
    修正前後之易科罰金折算標準，以九十五年七月一日修正公
    布施行前之規定，較有利於被告。
  (二)綜上，經綜其全部罪刑之結果而為比較，並參諸前揭最高法
    院決議及修正後刑法第二條第一項前段、後段規定之從舊從
    輕原則，以舊刑法有利於被告，應一體適用舊刑法之規定。
三、核被告所為，係犯毒品危害防制條例第十條第一項之施用第
    一級毒品海洛因罪。被告持有第一級毒品海洛因後，進而施
    用，其持有之低度行為應被其施用之高度行為所吸收，不另
    論罪。爰審酌被告屢犯不改，顯見其意志不堅，缺乏勒戒動
    機，其施用毒品足以導致精神障礙、性格異常，甚至造成生
    命危險，戕害一己之身體健康，惟其犯後尚能坦承犯行，態
    度尚稱良好等一切情狀，量處如主文所示之刑，並依前開說
    明，適用修正前刑法第四十一條第一項前段、修正前罰金罰
    鍰提高標準條例第二條規定，諭知易科罰金之折算標準。又
    扣案之第一級毒品海洛因一包（驗餘淨重零點零五公克），
    確屬違禁物，有上揭法務部調查局九十五年七月二十五日調
    科壹字第080011486 號鑑定通知書一紙在卷可憑，且盛裝前
    開第一級毒品海洛因之包裝袋一個，以法務部調查局現今所
    採行之鑑驗方式，包裝袋仍會殘留微量毒品，而無法將之完
    全析離，此有法務部調查局調科壹字第09362396550 號函文
    意旨可資參照，是該一個包裝袋與殘留其上之第一級毒品海
    洛因無法析離，而均應視為毒品，故應與所盛裝之第一級毒
    品海洛因，均應依毒品危害防制條例第十八條第一項前段規
    定，不問屬於犯人與否，宣告沒收併銷燬。至鑑定所耗損之
    第一級毒品海洛因，既已滅失，爰不另為沒收銷燬之諭知，
    併此敘明。
據上論斷，應依刑事訴訟法第二百七十三條之一第一項、第二百
九十九條第一項前段，毒品危害防制條例第十條第一項、第十八
條第一項前段，修正後刑法第二條第一項前段、修正前刑法第十
一條、第四十一條第一項前段，修正前罰金罰鍰提高標準條例第
二條，判決如主文。
本案經檢察官甲○○到庭執行職務。
中    華    民    國    95    年    11    月    6     日
                        臺灣桃園地方法院刑事第十庭
                            法  官  林家賢
如不服本判決，應於判決送達後十日內，向本院提出上訴狀（應
附繕本），上訴於臺灣高等法院。
                            書記官  常毓生
中    華    民    國    95    年    11    月    10    日
附錄本判決論罪科刑法條：
毒品危害防制條例第十條第一項：
施用第一級毒品者，處六月以上五年以下有期徒刑。


司法院資訊處製作；財團法人民間司法改革基金會備份。
